臺灣嘉義地方法院民事裁定
111年度輔宣字第49號
聲  請  人  黃秀珍  





相  對  人  黃曾彩鑂


上列當事人間請求輔助宣告事件，本院裁定如下：
    主  文
宣告黃曾彩鑂（女、民國00年0月00日生、身分證統一編號：Z00
0000000號）為受輔助宣告之人。
選定黃秀珍（女、民國00年00月0日生、身分證統一編號：Z0000
00000號）為受輔助宣告人黃曾彩鑂之輔助人。
聲請程序費用新台幣1,000元由受輔助宣告之人黃曾彩鑂負擔。
    理  由
一、聲請意旨略以：聲請人為相對人之女兒，相對人因失智症，
    意識狀態時好時壞，致其為意思表示或受意思表示之能力顯
    有不足，有身心障礙證明可證，依民法第15條之1、第1113
    條之1及家事事件法第177條規定，請求裁定相對人為受輔助
    宣告之人，並選定黃秀珍為輔助人等語。
二、按對於因精神障礙或其他心智缺陷，致其為意思表示或受意
    思表示，或辨識其意思表示效果之能力，顯有不足者，法院
    得因本人、配偶、四親等內之親屬、最近一年有同居事實之
    其他親屬、檢察官、主管機關或社會福利機構之聲請，為輔
    助之宣告，民法第15條之1第1項定有明文。次按，受輔助宣
    告之人，應置輔助人。法院選定輔助人時，應依受輔助宣告
    之人之最佳利益，優先考量受輔助宣告之人之意見，審酌一
    切情狀，並注意下列事項：㈠受輔助宣告之人之身心狀態與
    生活及財產狀況。㈡受輔助宣告之人與其配偶、子女或其他
    共同生活之人間之情感狀況。㈢輔助人之職業、經歷、意見
    及其與受輔助宣告之人之利害關係。㈣法人為輔助人時，其
    事業之種類與內容，法人及其代表人與受輔助宣告之人之利
    害關係，民法第1113條之1第1項、同條第2項準用第1111條
    之1亦分別規範甚明。
三、經查，聲請人主張之事實，業據提出身心障礙證明、戶籍謄
    本為證。並經本院審驗相對人之精神及心智狀況，於戴德森
    醫療財團法人嘉義基督教醫院精神科趙星豪醫師前訊問相對
    人，相對人對於姓名、在場人姓名等問題，尚可以正確回答
    ；但詢問年齡、住家地址時，則答稱：「不知道」等語，有
    勘驗筆錄可參。參酌趙星豪醫師所為之精神鑑定結論略以：
    相對人罹患失智症，並經鑑定為中度失智，領有身心障礙手
    冊，生活需人協助，在鑑定時相對人意識清醒，對人、地定
    向感正確，短期記憶力、注意力、執行功能等因認知向度雖
    有缺損，但尚未完全喪失，相對人因其他心智缺陷，致其為
    意思表示或受意思表示，或辨識其意思表示效果之能力，顯
    有不足，建議為輔助宣告等情，此亦有精神鑑定報告書1份
    可為參考。基上足認相對人確因其他心智缺陷，致其為意思
    表示或受意思表示，或辨識其意思表示效果之能力，均顯有
    不足等情為真，故本件聲請為有理由，爰依上揭規定，宣告
    相對人為受輔助宣告之人。　　
四、本件相對人既經為輔助之宣告，應依上開規定，為其選定輔
    助人。本院審酌相對人之配偶已過世，與配偶共同育有3男2
    女，聲請人黃秀珍為相對人長女且同住一處。考量黃秀珍為
    相對人之至親，彼此間應具有一定之信賴感及依附感，且相
    對人之全體子女也同意由黃秀珍擔任相對人之輔助人，此有
    戶籍謄本及親屬同意書在卷可稽，堪信由黃秀珍擔任相對人
    之輔助人，應符合相對人之最佳利益。依上開規定，選定黃
    秀珍為相對人之輔助人，以保護受輔助宣告之人。又受輔助
    宣告之人法無明文需為其選任會同開具財產清冊之人（僅受
    監護宣告時有選任會同開具財產清冊之人之必要），故本案
    情形無庸選任會同開具財產清冊之人，附此敘明。
五、依家事事件法第177條第2項、第164條第2項，裁定如主文。
中　　華　　民　　國　　111 　年　　10　　月　　28　　日
                  家事法庭    法　官  洪嘉蘭           
以上正本係照原本作成。
如對本裁定抗告，須於裁定送達後10日之不變期間內，向本院提
出抗告狀，並繳納抗告費新臺幣1,000元。
中　　華　　民　　國　　111 　年　　10　　月　　28　　日
                              書記官　林玫熹   
附錄：
民法第15條之2 ：
（受輔助宣告之人應經輔助人同意之行為）
受輔助宣告之人為下列行為時，應經輔助人同意。但純獲法律上
利益，或依其年齡及身分、日常生活所必需者，不在此限：
一、為獨資、合夥營業或為法人之負責人。
二、為消費借貸、消費寄託、保證、贈與或信託。
三、為訴訟行為。
四、為和解、調解、調處或簽訂仲裁契約。
五、為不動產、船舶、航空器、汽車或其他重要財產之處分、設
    定負擔、買賣、租賃或借貸。
六、為遺產分割、遺贈、拋棄繼承權或其他相關權利。
七、法院依前條聲請權人或輔助人之聲請，所指定之其他行為。
第78條至第83條規定，於未依前項規定得輔助人同意之情形，準
用之。
第85條規定，於輔助人同意受輔助宣告之人為第1項第1款行為時
，準用之。
第1項所列應經同意之行為，無損害受輔助宣告之人利益之虞，
而輔助人仍不為同意時，受輔助宣告之人得逕行聲請法院許可後
為之。